台灣雲林地方法院刑事判決　　　　　 100年度易字第426號
公　訴　人　台灣雲林地方法院檢察署檢察官
被　　　告　陳明助
上列被告因傷害案件，經檢察官提起公訴（100年度偵字第2492
號），，本院判決如下︰
    主  文
陳明助傷害人之身體，處有期徒刑陸月，如易科罰金以新台幣壹
仟元折算壹日。
    事  實
一、陳明助於民國100 年4 月16日21時30分左右，在雲林縣古坑
    鄉○○村○○路230 號「山中檳榔店」內，因細故與陳冠宏
    發生互毆，陳明助基於傷害人身體之犯意，以拳頭、木棍毆
    打陳冠宏頭部及身體，致陳冠宏受有臉部撕裂傷、牙齒斷裂
    、左眉撕裂傷、腦部挫傷併腦震盪、左眼眼球鈍傷併前房出
    血及高眼壓、雙眼瘀腫、胸背部挫傷、肢體多處擦傷等傷害
    。
二、案經陳冠宏訴請雲林縣警察局斗南分局報告台灣雲林地方法
    院檢察署檢察官偵查起訴。
    理  由
一、(一)本件為刑事訴訟法第376 條第1 、2 款所列案件，依同法
    第284 條之1 規定，由法官1 人獨任審判，在此先行說明。
    (二)被告以外之人於審判外之言詞或書面陳述，除法律有規定
    者外，不得作為證據；又被告以外之人於審判外之陳述，雖
    不符前4 條之規定，而經當事人於審判程序同意作為證據，
    法院審酌該言詞陳述或書面陳述作成時之情況，認為適當者
    ，亦得為證據，刑事訴訟法第159 條第1 項、同法第159 條
    之5 第1 項定有明文。本案中，下列被告以外之人之筆錄、
    書證，雖然是被告以外之人於審判外之言詞及書面陳述，原
    則上不得作為證據，惟檢察官及被告於本院審判程序中，均
    已表示同意作為證據，法官審酌該言詞及書面陳述作成時之
    情況，認為適當，依上開規定，得作為證據。
二、經查：
  (一)告訴人陳冠宏於100 年4 月16日22時6 分至財團法人佛教慈
    濟綜合醫院大林分院急診、住院治療，發現其受有臉部撕裂
    傷、牙齒斷裂、左眉撕裂傷、腦部挫傷併腦震盪、左眼眼球
    鈍傷併前房出血及高眼壓、雙眼瘀腫、胸背部挫傷、肢體多
    處擦傷等傷害，此有該醫院出具之診斷證明書3紙 在卷可證
    （分局卷第12-14 頁）。
  (二)被告陳明助辯稱：告訴人先對被告的1 位女性朋友不禮貌，
    被告才出手推倒告訴人，告訴人竟然持酒瓶要殺被告，被告
    因為要自衛才以拳頭、樹枝打告訴人頸部、胸部，至於告訴
    人頭部腦震盪是自己騎機車到派出所時摔倒受的傷云云。然
    查：
    (1)目擊被告、告訴人肢體衝突過程的張春福於警察詢問時供
      稱：「當時我看見的情形是我從化妝室出來，看見陳冠宏
      第一次拿一瓶啤酒瓶打牆壁將其打破，打向陳明助的手肘
      ，因為陳冠宏頸部有開氣切，身體較虛弱無力，酒瓶就脫
      落，第二次又打破一瓶酒瓶打向陳明助，陳明助有反擊用
      下手打陳冠宏的臉部，第三次又看見陳冠宏打破一瓶酒瓶
      ，丟向陳明助，但沒有打到，陳明助有反擊，有用手打及
      用腳踢他。後我就勸陳明助離開現場。」（分局卷第9 頁
      ）
    (2)告訴人因為下咽喉癌，經全喉切除術與電化療後，僅能吃
      全流質食物，致為重度聲語障礙之人，此有財團法人佛教
      慈濟綜合醫院大林分院診斷證明書影本、身心障礙手冊影
      本各1件在卷可證，此與張春福所稱「陳冠宏頸部有開氣
      切，身體較虛弱無力，酒瓶就脫落……又……沒有打到」
      ，顯見雙方的肢體衝突過程中，告訴人的攻擊本就毫無力
      道，不具威脅性。此由被告在互毆過程中，僅受有臉、頸
      及頭皮磨損或擦傷、手挫傷、手磨損或擦傷、肘、前臂及
      腕磨損或擦傷等的極輕微傷害（見分局卷第11頁，台大醫
      院雲林分院出具之被告診斷證明書），即可得知。從而，
      被告辯稱其出於自衛云云，實際上早已超越自衛之範圍，
      而是典型的互毆，甚至是實力顯不相當的互毆。
    (3)告訴人固然承認其騎機車到派出所報案時跌倒，被告因而
      辯稱告訴人的腦震盪是由於騎機車跌倒所造成云云。然而
      ，從告訴人受傷的照片來看，告訴人雙眼均明顯瘀血、腫
      脹（本院卷第28頁），顯然是以拳頭用力對眼睛部位毆打
      所造成，與騎機車跌倒完全無關。
    (4)告訴人於警察詢問時指稱：「我和別人在一起玩象棋麻將
      ，陳明助看到有一個越南籍的女人也在玩，叫她不要玩了
      ，後他和我起衝突，他就用拳頭打我的眼睛、胸部及頭部
      受傷。後我要回家，我看他和越南籍的女人親密抱抱，後
      他拿木棍打我的頭部、眼睛出血、背部、大腳及胸部等處
      受傷。」（分局卷第6 頁）被告於警察詢問時雖只承認用
      拳頭打告訴人背部，用樹枝打告訴人臂膀（分局卷第2 頁
      ），於檢察事務官詢問時供稱：「我是以路邊被燒過的樹
      枝打陳冠宏，我用樹枝打陳冠宏的背部，並用手打陳冠宏
      的頭部及背部，當時場面很混亂，還有打他哪裡，我不知
      道。」（偵查卷第24-25 頁），顯見被告確實攻擊告訴人
      頭部及身體許多部位，卻在接受警察詢問時故意隱瞞，在
      檢察事務官詢問時雖進一步承認，卻仍有所保留，可見被
      告所受臉部撕裂傷、牙齒斷裂、左眉撕裂傷、腦部挫傷併
      腦震盪、左眼眼球鈍傷併前房出血及高眼壓、雙眼瘀腫、
      胸背部挫傷、肢體多處擦傷等傷害，均為被告以拳頭、木
      棍毆打所造成，其所辯只有用拳頭、樹枝打告訴人頸部、
      背部云云，不足採信。
三、論罪科刑：
  (一)被告的行為，觸犯刑法第277條第1項傷害人之身體罪。
  (二)法官審酌被告前即曾犯傷害罪，經法院判處拘役40日，於98
    年8 月25日易科罰金執行完畢，此有被告前案紀錄表1 件可
    證，參照本案案情，足見被告有使用肢體暴力的傾向，而其
    對一個身體極為虛弱的人，竟然用力狠狠攻擊頭部、眼睛如
    此脆弱的地方，犯後又一再表示不願賠償分文給告訴人，且
    經傳喚未到，最後才經拘提到案，犯後態度十分強硬，因而
    量處有期徒刑6 月，並定易科罰金的折算標準。
四、適用的法律：(一)刑事訴訟法第284 條之1 、第299 條第1項
    前段，(二)刑法第277條第1 項、第41條第1 項前段，(三)刑法
    施行法第1 條之1 。
本案經檢察官林俊言偵查起訴，檢察官何宗霖到庭執行職務。
中    華    民    國    100   年    10    月    13    日
                刑事第三庭    法  官  林 輝 煌
上正本證明與原本無異。
如不服本判決，應於送達後10日內向本院提出上訴狀（須附繕本
），上訴於台灣高等法院台南分院。上訴書狀應敘述具體理由。
上訴書狀未敘述上訴理由者，應於上訴期間屆滿後20日內補提理
由書（須附繕本）於本院。（切勿逕送台灣高等法院台南分院）
告訴人或被害人對於本判決如有不服，而請求檢察官上訴者，其
上訴期間之計算以檢察官收受判決正本之日期為準。
                              書記官  邱 明 通
中    華    民    國    100   年    10    月    13    日
附錄本案論罪科刑法條全文：
中華民國刑法
第277條
（普通傷害罪）
傷害人之身體或健康者，處3 年以下有期徒刑、拘役或1 千元以
下罰金。
犯前項之罪因而致人於死者，處無期徒刑或7 年以上有期徒刑；
致重傷者，處3 年以上10年以下有期徒刑。